臺灣臺東地方法院民事判決　　　　　　　　94年度訴字第97號
原　　　告　乙○○
被　　　告　甲○○　　原住臺東.
上列當事人間請求損害賠償事件，由本院刑事庭移送前來，本
院於民國94年11月18日言詞辯論終結，判決如下：
    主  文
被告應給付原告新臺幣陸拾玖萬壹仟柒佰玖拾陸元，及自民國九
十四年二月五日起至清償日止，按週年利率百分之五計算之利息
。
原告其餘之訴駁回。
訴訟費用由被告十分之三，餘由原告負擔。
    事實及理由
壹、程序方面：
    本件被告未於言詞辯論期日到場，核無民事訴訟法第386條
    所列各款情形，爰依原告之聲請，由其一造辯論而為判決。
貳、原告方面：
    原告於民國93年5月3日23時40分許，騎乘車牌號碼PUH373號
    重型機車由臺東縣臺東市（下稱同市○○○路由西往東方向
    行駛至中興路口時，因被告所駕駛車牌號碼512LT號營業用
    小客車在同市○○路由北往南行駛至上開路口時，不當超車
    、超速、超越中線並駛至中興路對向車道，致撞擊原告所騎
    乘前揭機車之左側，造成原告當場昏迷，並受有頭部外傷、
    腦挫傷，臉部、身體多處撕裂傷、併嚴重疤痕攣縮，鼻子變
    形歪斜，左下第一大臼齒及右上第二小臼齒牙冠斷裂，左、
    右上顎正中門齒切端部分斷裂之傷害（下稱系爭傷害），而
    前揭傷害，至今仍需門診繼續追蹤及治療。而原告因上開車
    禍受有下列之損害：(1)因住院或治療所花費之醫療費合計為
    新臺幣（下同）73,552元，(2)因前揭車禍傷勢嚴重，經送醫
    住院後，以每日1,000元之代價僱人看護15日，合計看護費
    15, 000元，(3)以基本工資即15,840元計算因系爭傷害致無
    法工作6個月之損失合計為95,040元，(四)原告因上開傷害而
    歷經住院及治療之痛苦，頭部遭撞傷後迄今精神恍惚、記憶
    減退，且原告在前揭車禍時年僅25歲，惟因系爭傷害致身體
    、顏面遺留疤痕，已造成原告精神、心理、情緒之障礙，另
    往後之治療及復健亦將增加原告之痛苦，又被告自發生上開
    車禍後，迄未向原告及伊家屬表示歉意，在原告住院期間亦
    未曾探望，完全係不負責任之態度，故請求精神慰撫金2,00
    0,000元。爰依民法第184條第1項前段、第193條第1項、第
    195條第1項前段之法律關係起訴，並聲明：被告應給付原告
    2,183,592元，及自起訴狀繕本送達被告翌日（即94年2月5
    日）起至清償日止，按週年利率百分之5計算之利息。
參、被告方面：
    被告未於言詞辯論期日到場，亦未提出書狀作何聲明或陳述。
肆、原告不爭之事實：
  一、對證人沈敏慧在臺東縣警察局臺東分局刑事信警刑字第93
      00028356號（下稱警訊卷）警訊之證述、證人陳聖謙在臺
      灣臺東地方法院檢察署93年度核退字第1213號過失傷害案
      件（下稱核退卷）偵查時之證稱、證人王敏嚴（即處理上
      開車禍事故之承辦員警）在本院93年度東交簡字第198號
      過失傷害刑事案件（下稱刑事卷）訊問時之證述。
  二、對臺東縣警察局臺東分局道路交通事故現場圖、道路交通
      事故調查報告表（一）、（二）、現場照片、證人陳聖謙
      核退卷所繪現場圖。
  三、對警訊卷、核退卷、臺灣臺東地方法院檢察署93年度偵字
      第2660號偵查卷（下稱偵查卷）、刑事卷內之證據資料。
  四、原告於93年5月3日23時40分未戴安全帽、騎乘車號PUH373
      號機車沿同市○○路由西向東方向行駛至同市○○路路口
      時，因違規紅燈右轉至中興路一段後，復未注意讓直行同
      市○○路由北往南之汽車先行，即貿然在中興路上左轉欲
      直行至中興路對向車道之統一超商購物，致在前揭中興路
      對向車道上，與被告所駕駛車牌號碼512LT號沿同市○○
      路由北往南方向行駛之營業用小客車碰撞，造成被告之前
      揭汽車撞擊原告上開機車左側之車禍事故（下稱系爭車禍
      事故），使原告當場昏迷，並受有系爭傷害（見本審卷第
      50頁），
伍、本件經原告同意本件行集中審理，並限縮爭點為：(一)原告所
    受損害之金額？(二)兩造過失之比例？(三)被告應給付原告損害
    賠償之金額？
陸、得心證之理由：
  一、按汽車行駛時，駕駛人應注意車前狀況，並隨時採取必要
      之安全措施；汽車行經交岔路口時不得超車、後車超越前
      車時，應自前車左側超過，道路交通安全規則第94條第3
      項、第101條第1款、第5款分別定有明文。經查：被告駕
      駛汽車由同市○○路由北往南方向行駛至同市○○路○○
      路口時，貿然自右側超越前方由證人陳聖謙所駕駛亦沿同
      向行駛之汽車等情，業據證人陳聖謙在偵查時證述：「（
      有無親眼目睹車禍發生？）有，當時我的車行駛在被告後
      方，因為被告原本在我後方，快到中興路與更生路口前，
      從我的右邊超車.. 」等語（見核退字卷第13頁）、證人
      沈敏慧在警訊時證稱：「我當時坐在車上，我是行駛中興
      路由北往南方向，行駛內側快車道至更生路口時，我方綠
      燈，我往前直行中，而我的右側車道有一部營小客車（係
      指被告所駕駛之汽車）與我同向超車.. 」等語（見警訊
      卷第6頁背面）明確，復有證人陳聖謙當庭所繪肇事現場
      圖一紙附在核退卷可按（見核退卷第19頁），故被告超車
      確有違反前揭道路交通安全規則之規定甚明。另系爭車禍
      事故發生之時、地，係夜間、陰天、鋪柏油、乾燥、無缺
      陷、無障礙物、視距良好、速限為50公里、同市○○路上
      為綠燈、更生路為紅燈行車管制號誌之4岔路市區道路等
      情，有臺東縣警察局臺東分局道路交通事故現場圖、調查
      報告表、現場照片附在警訊卷可稽（見警訊卷第11頁至第
      17頁），而被告駕駛汽車在系爭路段交岔路口超車時，依
      當時之情況，並無不能注意車前狀況之情事，卻仍與原告
      發生系爭車禍事故，足見被告已明顯違反應注意車前狀況
      ，並隨時採取必要安全措施之注意義務，已昭灼然。是被
      告就系爭車禍事故之發生，應注意能注意而疏未注意，自
      有過失責任，要無疑義〔本院93年度東交簡字第198號過
      失傷害案件刑事判決亦同此看法，有該判決書附在刑事卷
      可稽（見刑事卷第40頁至第42頁）〕。再者，原告確因系
      爭車禍事故，且造成受有系爭傷害等情，亦有治療單、醫
      療費用收據、交通費用收據影本，及行政院衛生署臺東醫
      院93年6月29日、94年1月21日診斷證明書，財團法人馬偕
      紀念醫院93年10月20日診斷書，財團法人長庚紀念醫院94
      年1月19日診斷證明書等證據資料（下稱系爭傷害證據資
      料）分別附在附民卷及刑事卷可稽（分別見附民卷第7頁
      至第32頁、刑事卷第29頁至第32頁），是系爭傷害與被告
      前揭過失間，顯有相當因果關係等情，應無疑義。
  二、復按故意或過失，不法侵害他人之權利者，負損害賠償責
      任；不法侵害他人之身體者，對於被害人因此喪失勞動能
      力或增加生活上之需要時，應負損害賠償責任；不法侵害
      他人之身體者，被害人雖非財產上之損害，亦得請求賠償
      相當之金額，民法第184條第1項前段、第193條第1項、第
      19 5條第1項前段分別定有明文。本件原告因被告之過失
      行為而受有系爭傷害，而被告之過失行為與原告受有系爭
      傷害間，又有相當因果關係存在等情，已如前述，故被告
      就系爭車禍事故對原告應負侵權行為責任，已昭灼然。茲
      審酌原告所受損害之金額如下：
    (一)原告請求醫療費73,552元、增加生活上之需要所支出之看
      護費15,000元、喪失勞動能力之損害95,040元之部分，業
      據原告提出系爭傷害證據資料為證，故原告受有上開金額
      損害之事實，應堪認定。
    (二)至於原告請求被告應給付非財產上之損害（即精神慰撫金
      ）2,000,000元之部分。經查：被告在本件未曾到庭，惟
      本審依職權查得被告為65年5月生，90年度至93年度之所
      得總額分別為243,500元、240,000元、212,372元、12,65
      0元；原告67年7月生，90年度至93年度之所得總額分別為
      21,097元、23,134元、29,940元、10,000元，此外查無兩
      造其他不動產或有價證券之登記資料，而原告目前任職於
      新光三越百貨股份有限公司，月薪約28,000元等情，有戶
      籍查詢資料、勞保局電子閘門查詢資料、稅務電子閘門所
      得調件明細表在卷可稽（見本審卷第9頁至第18頁、第22
      頁、第31頁）。至於原告因系爭車禍事故當場昏迷，並造
      成頭部、臉部、牙齒、身體等部位多處之系爭傷害，嗣分
      別經住院、手術、治療、門診後，目前仍應持續追蹤觀察
      中等情，有前揭醫院診斷證明書在卷可稽，故原告在上開
      診療期間，其身體、精神所受痛苦及負擔之程度，當非輕
      微，要無疑義。按諸人之外貌雖僅薄皮，其構造或為大同
      小異，且未必皆有面如冠玉或潘安之容，惟對稱之臉部外
      表，對個人之自信，及待人接物、應對進退、人際關係等
      ，均存有一定之影響。而原告之系爭傷害嗣經送鑑定後，
      其臉部撕裂傷之「.. 疤痕攣縮造成鼻子歪斜，鼻孔不對
      稱、紅腫且突起，評估不對稱、可能歪斜，及一條條寬窄
      不一之疤痕，無法完全治癒，所遺留之傷害可能會有精神
      、心理情緒障礙，及人際關係之影響」等語，有財團法人
      長庚紀念醫院94年3月3日94長庚院高字第420754號函附在
      刑事卷可稽（見刑事卷第38頁）。原告自承畢業於淡江大
      學企業管理系，於退伍後預計從事與企業或貿易有關之事
      業等語（見本審卷第52頁）。故本審認系爭車禍事故時，
      原告年僅25歲、未婚、正值青春年華，惟因系爭車禍事故
      所受之系爭傷害後，雖經陸續診療近2年來，仍存有前揭
      醫院來函所示臉部之重大傷害，而目前經濟景氣低迷，覓
      得理想之職業不易，原告畢業於企業管理系，若需對外代
      表公司，或與客戶洽商生意時，勢必先克服已存在於臉部
      嚴重瑕疵之疤痕，故其內心之掙扎、精神之壓力，非可言
      輕。此由原告自承：「.. 因臉部受有傷害，不能從事外
      務及接洽客人之工作，只能從事公司內部業務之管理工作
      .. 」等語（見本審卷第52頁），可得佐證。另原告往後
      持續之診療或復健，亦將對原告造成諸多之不便。故本審
      於考量上情，再參酌兩造之身份、教育程度、職業、社會
      地位、經濟狀況、財產、被告對原告加害程度、原告因系
      爭傷害所受痛苦之程度等一切情狀後，認原告在該部分請
      求2,000,000元之金額，尚屬過高，應認所受非財產上之
      損害為1,200,000元，方稱公允，逾此部分之數額，不予
      准許。據此，原告因系爭車禍事故，所受損害之金額合計
      為1,383,592元，逾此部分之請求，尚嫌乏據。
  三、又損害之發生或擴大，被害人與有過失者，法院得減輕賠
      償金額，或免除之，民法第217條第1項定有明文。經查：
      被告駕駛汽車因違反行經交岔路口時不得超車，及後車超
      越前車時，應自前車左側超過；與未注意車前狀況，並隨
      時採取必要之安全措施之規定，致發生系爭車禍事故，而
      有過失之事實，已如前述。至於原告亦自承：在系爭車禍
      事故時，有機器腳踏車駕駛人未戴安全帽、汽車行駛至交
      岔路口未遵守燈光號誌之指示、轉彎車未讓直行車先行等
      語（見本審卷第50頁），即違反道路交通安全規則第88條
      第5款、第102條第1款、第6款前段之規定，對系爭車禍事
      故之發生亦與有過失等情。故本院審酌兩造分別為造成系
      爭車禍事故發生之原因，並參諸證人沈敏慧、陳聖謙、王
      敏嚴在警、偵訊之證述，及臺東縣警察局臺東分局道路交
      通事故現場圖、道路交通事故調查報告表（一）、（二）
      、現場照片、證人陳聖謙核退卷所繪製之現場圖，警訊卷
      、核退卷、偵查卷、刑事卷內之證據資料後，認兩造各應
      負擔百分之50之過失責任方為適當。據此，於過失相抵後
      ，原告因系爭車禍事故對被告得請求損害賠償之金額應為
      691,796元（計算方式為：1,383,592元×百分之50）。
柒、綜上所述，原告依民法第184條第1項前段、第193條第1項、
    第195條第1項前段之法律關係起訴，於請求被告應給付損害
    賠償691,796元，及自起訴狀繕本送達被告翌日（94年2月5
    日）起至清償日止，按週年利率百分之5計算法定遲延利息
    之範圍內，洵屬正當，應予准許。逾此範圍之請求，為無理
    由，應予駁回。
捌、據上論結，本件原告之訴一部有理由、一部無理由，依民事
    訴訟法第79條、第385條第1項前段之規定，判決如主文。
中　　華　　民　　國　　94　　年　　11　　月　　24　　日
                  民事庭   法  官  陳兆翔
以上正本係照原本作成。
如對本判決上訴，須於判決送達後20日內向本院提出上訴狀。
中　　華　　民　　國　　94　　年　　11　　月　　24　　日
                           書記官　林建成
